【裁判字號】    92,交上易,548
【裁判日期】    921212
【裁判案由】    過失傷害
【裁判全文】
臺灣高等法院刑事判決                          九十二年度交上易字第五四八號
    上  訴  人
    即  被  告  甲○○
右上訴人因過失傷害案件，不服臺灣桃園地方法院九十二年度交易字第二八八號，中
華民國九十二年九月三日第一審判決（起訴案號：臺灣桃園地方法院檢察署九十一年
度偵字第二一八七四號），提起上訴，本院判決如左：
    主  文
上訴駁回。
    事  實
一、甲○○於民國九十一年九月十八日晚間，騎乘車牌號碼ＥＶＫ─○六六號輕型機
    車，沿桃園縣中壢市○○路外側車道由桃園市往中壢市之方向行駛，應注意汽車
    行駛時，駕駛人應注意車前狀況，並隨時採取必要之安全措施，依當時情形又無
    不能注意之情形，竟疏於注意，於同日晚間六時四十分許，行經中壢市○○路○
    段五五○號外側車道前，適有乙○依規定騎乘自行車在其同向同車道前方靠路面
    邊線行進，而自後追撞，致乙○人車倒地，受有右脛腓骨骨折、頭部外傷併腦震
    盪、四肢多處挫傷之傷害。
二、案經被害人乙○訴由臺灣桃園地方法院檢察署檢察官偵查起訴。
    理  由
一、訊據被告甲○○雖對於右揭時地騎駛機車行經肇事現場等情供承不諱，惟矢口否
    認有何追撞告訴人乙○之事實，辯稱：當時天很黑、路燈照明不夠亮，其騎機車
    時有開車燈並騎很慢，時速僅三、四十公里，後來看到前方有一個白影，因閃避
    不及，其就往旁邊倒，並未撞到告訴人。本件是因當時風大，告訴人年事又高，
    而自己倒地云云。惟查：
（一）上開事實，業經告訴人指訴甚詳，被告於警訊時亦自承：「當時我沿中華路一
      段由北往南方向行駛，欲到清雲技術學院，行經事故地點時，我就突然看到一
      部腳踏車在道路邊線，但我不知道該腳踏車是行駛中，還是牽著走，我反應不
      及，緊急煞車後，還是撞上該腳踏車之後方」等語（見偵查卷第十頁）。且依
      道路交通事故調查報告表（見偵查卷第九頁）及現場照片（見偵查卷第十八頁
      ）所示，被告機車於肇事後，倒在告訴人所騎乘腳踏車右前方約一公尺處，則
      若被告所騎機車未追撞告訴人所騎之腳踏車，何以告訴人無端人車倒地；而被
      告又為何於警訊中自承有追撞告訴人腳踏車之事實？均與常理不符。被告事後
      陳稱：原來以為告訴人傷得不重，只要賠幾千元即可了事，故而承認肇事云云
      ，委無足採。
（二）按汽車行駛時，駕駛人應注意車前狀況，並隨時採取必要之安全措施，道路交
      通安全規則第九十四條第三項定有明文，被告騎乘機車，自應注意上開規定。
      依道路交通事故調查報告表記載，當時夜間有照明、路面乾燥、無缺陷、無障
      礙物、視距良好（見偵查卷第九頁），並無不能注意之情形。被告雖辯稱現場
      照明不足云云，然事故現場屬省道台一線，已接近中壢市區，店家甚多，每至
      入夜，店家之燈光照明不虞匱乏，且由卷附照片觀之，路燈照明正常，實不容
      被告藉詞卸責。被告自後追撞同向在前告訴人所騎乘之腳踏車，可見其疏未注
      意車前狀況甚明。本件經臺灣省桃園縣區車輛行車事故鑑定委員會鑑定結果，
      亦認為：「甲○○駕駛輕型機車疏未注意車前狀況」，有該鑑定委員會九十二
      年府車鑑桃字第九二○一三四號鑑定意見書附卷可稽（見偵查卷第三七至三九
      頁）。而告訴人因被告之過失行為致受有上述傷害，有天晟醫院診斷書在卷可
      憑（見偵查卷第十五頁），被告之過失行為與告訴人所受傷害間，顯具相當因
      果關係，被告自應負過失傷害罪責。
二、核被告所為，係犯刑法第二百八十四條第一項前段之過失傷害罪。
三、原審認被告所犯罪證明確，適用刑法二百八十四條第一項前段、第四十一條第一
    項、罰金罰鍰提高標準條例第一條前段、第二條之規定，並審酌被告之過失程度
    、過失情節、告訴人所受傷害及迄未與告訴人達成和解等一切情狀，量有期徒刑
    四月，並諭知易科罰金之折算標準。核其認事用法均無不合，量刑亦屬妥適。被
    告上訴，否認撞及告訴人云云，為無理由，應予駁回。
據上論斷，應依刑事訴訟法第三百六十八條，判決如主文。
本案經檢察官郭弘佑到庭執行職務。
中      華      民      國    九十二    年     十二     月     十二     日
                              臺灣高等法院交通法庭
                                  審判長法  官  陳  炳  彰
                                        法  官  陳  國  文
                                        法  官  王  詠  寰
右正本證明與原本無異。
不得上訴。
                                        書記官  駱  麗  君
中      華      民      國    九十二    年     十二     月     十二     日
附錄本案論罪科刑法條
刑法第二百八十四條
因過失傷害人者，處六月以下有期徒刑、拘役或五百元以下罰金，致重傷者，處一年
以下有期徒刑、拘役或五百元以下罰金。
從事業務之人，因業務上之過失傷害人者，處一年以下有期徒刑、拘役或一千元以下
罰金，致重傷者，處三年以下有期徒刑、拘役或二千元以下罰金。


司法院資訊處製作；財團法人民間司法改革基金會備份。
